【裁判字號】    89,訴,757
【裁判日期】    900208
【裁判案由】    營利事業所得稅
【裁判全文】
臺北高等行政法院判決                               八十九年度訴字第七五七號
                              .
    原      告  夏姿服飾有限公司
    代  表  人  甲○○
    訴訟代理人  丁○○
    被      告  財政部台北市國稅局
    代  表  人  （局長）乙○○
    訴訟代理人  丙○○
右當事人間因營利事業所得稅事件，原告不服行政院中華民國八十九年六月二十七日
再訴願決定，提起行政訴訟，本院判決如左：
    主  文
原告之訴駁回。
訴訟費用由原告負擔。
    事  實
一、事實概要：原告八十五年度營利事業所得稅結算申報，列報利息支出為新台幣（
    下同）三、六八八、九○六元，被告初核以原告帳載暫付款平均餘額為三九、一
    三五、二三六元係貸與關係企業創姿國際開發股份有限公司（下稱創姿公司）之
    墊借款，為同業借款性質，原告如無貸與關係企業之借款，即無須高額之銀行借
    款，乃將暫付創姿公司款項平均餘額按平均借款利率百分之八．九四設算利息收
    入三、四九八、六九○元，自申報利息支出項下減除，核定利息支出為一九○、
    二一六元。原告不服，申經復查結果，未獲變更，提起訴願、再訴願，均遭決定
    駁回，遂提起行政訴訟。
二、兩造聲明：
  (一)原告聲明：原處分及訴願、再訴願決定均撤銷。
  (二)被告聲明：駁回原告之訴。
三、兩造之爭點：原告帳載對創姿公司之「暫付款」科目是否為「應付帳款」之誤載
    ？
  (一)原告主張之理由：
    1.營業人開立銷售憑證時限表買賣業第二點規定：「以書面約定銷售之貨物，必
      須買受人承認，買賣契約始生效力者，以買受人承認時為限。」財政部八十年
      一月四日台財稅第七九○七三三五○六號函規定：「營業人銷售貨物，其開立
      統一發票之時限，除預收貨款應於收取時開立外，可依雙方訂定之供銷合約暨
      供銷議事項，於買受人確認進貨結帳時開立統一發票。」行政院台八十五訴字
      第○三九○○號再訴願決定：「稽徵機關核定納稅人之利息，應逐筆核算，對
      納稅人所提出之不同主張，亦應查明事實，提出證據，不能僅憑推測擬議為論
      斷基礎。」
    2.原告之應付帳款誤載為暫付款，實為原告向創姿公司進貨先行支付之貨款，由
      於原告於支付貨款時，尚未確定貨品品名、數量及金額，故帳載在暫付款科目
      項下，俟進貨品名、數量及金額確定時再予沖轉，故原告以八十五年度帳載暫
      付款（實為應付帳款）一三、七一二、二八五元，於八十六年一月份開立相同
      數額之統一發票。至訴願決定書所稱兩者金額並不相同乙節，經查原告八十六
      年一至六月份明細分類帳－應付帳款科目一月份貸方餘額一五、一三九、六三
      ○元，較上年度帳載餘額一三、七一二、二八五元尚多出一、四二七、三四五
      元，係本期進貨金額，因八十六年一月份另有進貨之應付帳款數額，依會計原
      則，應予調整之故。原告向創姿公司進貨時，先行暫付之貨款依據一般會計原
      則應以「應付帳款」（會計人員誤記為暫付款）科目記帳，從而原告根據雙方
      協議於確定貨物品名、數量及金額後，再以帳載調整後之數額開立統一發票（
      如本年度帳載一三、七一二、二八五元於八十六年一月份開立相同之數額之進
      貨發票），均與首揭稅法及財政部函釋之規定，並無不合。
    3.本件會計科目「應付帳款」誤載為「暫付款」’於八十六年度會計科目已正確
      記載為「應付帳款」科目。經查原告八十五年度明細別分類帳第三頁（八十五
      年十二月三十一日）借方餘額為一三、七一二、二八五元與八十六年度明細別
      分類帳第一頁第二筆（八十六年一月三日）記載回轉金額亦同為借方餘額一三
      、七一二、二八五元，再訴願決定指摘兩年度之應付帳款金額並不相同，顯屬
      有誤。又原告之簽證會計師史芳銘雖稱其他應收帳款一三、七一二、二八五元
      為八十四年度銷售獎勵金未收回部分，像屬營業所產生之款項，暨該事務所八
      十五年度查帳工作底稿內記載依原告帳載之「暫付款」科目於八十五年十二月
      三十日列記借方餘額一三、七一二、二八五元，並無所謂「然與帳載事實不符
      」之情。
    4.原告因會計人員疏失，致將應依各項交易性質予以歸類彙記之會計科目「應付
      帳款」誤載為「暫付款」，從而該科目摘要欄之相關內容亦屬錯誤。惟該科目
      之誤記根據一般公認會計原則並非不可更正，稅法亦無處罰之明文。是其因營
      業而發生之應收款項，業經簽證會計師依據一般公認原則為適當之更正及表達
      。
    5.原告八十五年度暫付款科目記載雖有誤載，但無其他事實或證明可資佐證原告
      對創姿公司貸與資金，應無違反稅法之規定。被告未查明事實，率依營利事業
      所得稅查核準則之規定設算利息收入，自申報利息支出項下減除，即有未洽。
  (二)被告主張之理由：
    1.原告主張前開暫付款係其向關係企業創姿公司進貨預支之貨款，並非貸款，不
      應設算利息收入，查原告本期帳載暫付款平均餘額高達三九、一三五、二三六
      元，雖主張該暫付款係預付關係企業創姿公司之貨款，惟預付貨款並未於付款
      時取具統一發票，所訴不足採據。被告以原告將資金貸與他人，設算利息收入
      ，自利息支出項下減除，尚無不合。
    2.原告又稱向創姿公司進貨先行暫付之貨款，依據雙方協議於確定貨品品名、數
      量及金額後，再以帳載沖轉之數額開立統一發票。以本年度帳載暫付款一三、
      七一二、二八五元為例，即係於八十六年一月份開立相同數額之統一發票。而
      帳載暫付款平均餘額偏高，乃因營業人依雙方供銷協議所訂事項，於原告確認
      進貨結帳時開立統一發票之累積金額所致。又若以原告帳載暫付款項，視同對
      創姿公司之貸款，逕予設算利息收入三、四九八、六九Ｏ元，則相對創姿公司
      當年度應有相同數額之利息支出，即應准予追溯調整增列為利息費用，方為正
      辦乙節。經查原告八十五年帳載暫付款科目摘要欄之內容為借項時載明：「暫
      付創姿公司墊借款」，貸項時則載明：「收暫付創姿公司墊借款」。被告依規
      定設算利息收入，自利息支出項下減除，尚無不合。至訴稱係預付關係企業創
      姿公司之貨款，八十五年底帳載暫付款一三、七一二、二八五元，於八十六年
      一月份開立相同數額之統一發票乙節，查原告所提示之進貨發票金額與帳載暫
      付款金額，並不相同。又原告既未提示各筆暫付款與進貨訂單、統一發票等資
      料以供勾稽，則所訴係預付貨款乙節，核不足採。另原告主張創姿公司應調整
      增列利息費用乙節，核屬另案，尚不影響本件核定所得，原告所訴，核無足採
      。
    理  由
一、按「借貸款項之利息，其應在本營業年度內負擔者，准予減除。」行為時所得稅
    法第三十條第一項定有明文。又按「公司組織之股東、董事、監察人代收公司款
    項，不於相當期間照繳或挪用公司款項，應按當年一月一日所適用台灣銀行之基
    本放款利率計算利息收入課稅。公司之資金貸與股東或任何他人未收取利息，或
    約定之利息偏低者，比照前項規定辦理。」「營業人一方面借入款項支付利息，
    一方面貸出款項並不收取利息或收取利息低於所支付之利息者，對於相當於該貸
    出款項支付之利息或其差額，不予認定。」亦為營利事業所得稅查核準則第三十
    六條之一、第九十七條第十一款所明定。
二、原告八十五年度營利事業所得稅結算申報案，原列報利息支出三、六八八、九Ｏ
    六元，經被告初查以原告本期帳載暫付款平均餘額為三九、一三五、二三六元，
    且該暫付款係貸與關係企業創姿公司款項，乃依營利事業所得稅查核準則規定設
    算利息收入三、四九八、六九Ｏ元（39,135,236 ×平均借款利率8.94%），自申
    報利息支出項下減除，核定利息支出為一九Ｏ、二一六元。
三、原告雖主張該暫付款係其向關係企業創姿公司進貨預支之貨款，依據雙方協議於
    確定貨品品名、數量並非貸款，及金額後，再以帳載沖轉之數額開立統一發票，
    以本年度帳載暫付款一三、七一二、二八五元為例，即係於八十六年一月份開立
    相同數額之統一發票，故該暫付款並非貸款，不應設算利息收入云云。惟查原告
    八十五年帳載暫付款平均餘額高達三九、一三五、二三六元，其分類明細帳暫付
    款科目摘要欄之內容為借項時載明為：「暫付創姿公司墊借款」，貸項時則載明
    為：「收創姿公司墊借款」，而該項記載多達數十筆，且「暫付款」與「應付帳
    款」二者之借貨項目有別，所稱係屬誤載，顯不合理。又原告預付貨款並未於付
    款時取具統一發票，而其所提創姿公司事後於八十六年一月三十一日開立之統一
    發票三紙金額計為一五、一三九、六三○元，與八十五年底帳載暫付款金額一三
    、七一二、二八五元，並不相同，其差額一、四二七、三四五元並未於當年或下
    年度（八十六年）調整銷，原告復未提示各筆暫付款與進貨訂單、統一發票等
    資料以供勾稽，自無從認係預付貨款。至於原告所提其與創姿公司間之供銷合約
    ，乃約定雙方同意合作達成供銷協議，其貨品之品名、數量、規格、單價及金額
    均未確定，其不足以為確有實際交易之證明，亦難據以認定前開暫付款為預付貨
    款。另原告主張若以其帳載暫付款項，視同對創姿公司之貸款，逕予設算利息收
    入三、四九八、六九Ｏ元，則相對創姿公司當年度應有相同數額之利息支出，即
    應准予追溯調整增列為利息費用乙節，係屬另案，尚不影響本件核定所得。從而
    原處分以原告將資金貸與他人，依首揭規定設算利息收入，自利息支出項下減除
    ，並無違誤，一再訴願決定遞予維持，亦無不合，原告徒執前詞，聲請撤銷，為
    無理由，應予駁回。
四、據上論結，本件原告之訴為無理由，爰依行政訴訟法第九十八條第三項前段，判
    決如主文。
中      華      民      國     九十     年      二      月      八      日
                         臺 北 高 等 行 政 法 院  第 一 庭
                                           審 判 長 法  官  鄭忠仁
                                                    法  官  林育如
                                                    法  官  楊莉莉
右為正本係照原本作成。
如不服本判決，應於送達後二十日內，向本院提出上訴狀並表明上訴理由，如於本判
決宣示後送達前提起上訴者，應於判決送達後二十日內補提上訴理由書（須按他造人
數附繕本）。
中      華      民      國     九十     年      二      月      八      日
                                                    書記官  黃舜民


司法院資訊處製作；財團法人民間司法改革基金會備份。
